臺灣士林地方法院交通事件裁定　　　　　96年度交聲字第50號
原處分機關　臺北市交通事件裁決所
異　議　人
即受處分人　大南汽車股份有限公司
代　表　人　丙○○
代　理　人　乙○○
上列異議人即受處分人因違反道路交通管理處罰條例案件，對於
臺北市交通事件裁決所中華民國95年12月29日所為之處分（原處
分案號：北市裁二字第裁22-AB0000000號）聲明異議，本院裁定
如下：
    主  文
原處分撤銷。
大南汽車股份有限公司不罰。
    理  由
一、原處分意旨略以：異議人即受處分人大南汽車股份有限公司
    所有之車牌號碼AG-636號營業大客車，於民國95年10月1 日
    20時13分許，行經台北市○○街○○路（南往北），經臺北
    市政府警察局松山分局以雷達測速器材測得行車時速達66公
    里，超過該路段之法定最高速限（即時速50公里），經當場
    拍照採證後，由該分局依法掣單逕行舉發汽車所有人即本件
    異議人超速之交通違規行為，爰依道路交通管理處罰條例第
    40條之規定，裁處汽車所有人即異議人罰鍰新台幣（下同）
    1,600 元。
二、異議意旨略以：案發當時異議人所有車輛確無快速行駛至66
    公里之情事，此有該車所使用路碼表之公司即樺崎實業股份
    有限公司之行車速度紀錄可證，本件舉發違規純屬冤枉，爰
    請求撤銷原處分等語。
三、本院查：
(一)按法院受理交通事件，準用刑事訴訟法之規定，道路交通管
    理處罰條例第89條前段定有明文，是刑事訴訟法第154 條第
    2 項「犯罪事實應依證據認定之，無證據不得認定犯罪事實
    。」之規定及最高法院76年台上字第4986號判例「認定犯罪
    事實所憑之證據，雖不以直接證據為限，間接證據亦包括在
    內。然而無論直接證據或間接證據，其得為訴訟上之證明者
    ，須於通常一般之人均不致有所懷疑，而得確信其為真實之
    程度者，始得據為有罪之認定。倘其證明尚未達到此一程度
    ，而有合理之懷疑存在，而無從使事實審法院得有罪之確信
    時，即應由法院為諭知被告無罪之判決。」所揭示刑事訴訟
    法上法院認定事實之最重要原則，於法院審理行為人違反道
    路交通管理處罰條例案件時，當有其適用。易言之，法院於
    審理行為人違反道路交通管理處罰條例案件，亦當踐行完畢
    調查證據程序後，為事實之認定時，如就原處分機關所認定
    之行為人違規事實仍有合理之訴訟上懷疑，而無法確信行為
    人確有該當於道路交通管理處罰條例各該處罰條文之構成要
    件事實時，此際即應依訴訟上之待證事實「倘有懷疑，則從
    被告之利益作解釋」之證據法則，作對受處分人有利之認定
    。
(二)查本件原處分機關認定異議人上開交通違規事實，無非係以
    舉發機關臺北市政府警察局松山分局交通分隊員警掣發之臺
    北市政府警察局北市警交大字第AB0000000 號舉發違反道路
    交通管理事件通知單1 紙及高雄市政府警察局95年11月29日
    高市警交字第0950076336號函（載明本件舉發事實屬實之內
    容）為裁罰之論據。然查，訊據證人即大南汽車股份有限公
    司之代理人乙○○於本院審理時結證稱：行車紀錄卡背面有
    車子之車號與駕駛人姓名，本案遭舉發後，伊公司將該車之
    行車紀錄卡調出，依行車紀錄卡所示，並無超速之違規，且
    該行車紀錄器經檢驗合格，並經出售該行車紀錄卡之樺崎實
    業股份有限公司（下稱華崎公司）研讀結果顯示一切正常（
    見本院96年3 月27日訊問筆錄）等語，核與證人即樺崎公司
    職員甲○○於本院結證稱：該行車紀錄器並無故障，且因一
    般行車紀錄器都要做定期檢測，如有重複紀錄、紀錄線條不
    是忽高忽低、或是安裝不正確之情形，會遭交通警察攔停舉
    發違規，而以本件行車紀錄器所顯示，於21時25分至22 時
    55分之一個半小時，里程是30公里，以此推算，平均時速為
    40公里是正常的，而舉發當日自19時22分開始至20時55 分
    ，總共行駛30公里，亦為一個半小時（見本院同上訊問筆錄
    ）等語相符，堪認異議人所稱行車記錄器於本件舉發時係正
    常運作之辯，尚非無據，應屬可信。復觀之異議人所提之樺
    崎公司95年12月31日解析號碼HC2670號行車紀錄紙分析報告
    書內容，於95年10月1 日20時12分48秒，異議人所有車號
    AG-636號營業大客車時速為每小時43公里，至同日20時13分
    1 秒，於13秒時間內，異議人所有上開營業大客車車速由時
    速43公里降至0 公里，行駛里程為78公尺，至同日20時13分
    49秒，於48秒內，異議人所有上開營業大客車車速由時速0
    公里加速至40公里，行駛里程為267 公尺，是依該報告書之
    紀錄所示，異議人所有上開營業大客車於採證照片拍攝當時
    （即96年10月1 日20時13分33秒）確無行車時速達66公里之
    情事。且經本院質之證人甲○○該行車紀錄器有無以人為方
    式調整之可能，證人甲○○則覆以：如果是人為調整在40公
    里處會劃上平行線，就是固定在40公里處，但此份行車紀錄
    圖看來並非如此（見本院同上訊問筆錄）等語明確，是該份
    行車紀錄於舉發當時係正常運作，且排除人為調整之可能，
    則異議人辯稱其所有上開營業大客車於舉發當時行經台北市
    ○○街塔悠路（南往北）時，並無行車時速達66公里之違規
    事實等語，亦非無據，要屬可信。
四、綜上，依行車紀錄器之紀錄明確顯示異議人所有上開營業大
    客車之車速約為時速40公里，在無任何證據足以證明該車行
    紀錄器有不實之情況下，基於罪疑有利於被告之原則，自應
    依該車行紀錄器之紀錄結果，認定異議人當時之車行速度為
    適當，本件異議人並無超速之違規行為，堪可認定。是異議
    人既無超速之違規行為，則原處分機關依道路交通管理處罰
    條例第40條規定裁處異議人罰鍰1,600 元即失所依據。從而
    ，本件異議為有理由，原處分應予撤銷，另諭知異議人不罰
    。
據上論斷，應依道路交通案件處理辦法第20條，裁定如主文。
中　　華　　民　　國　　96　　年　　9 　　月　　21　　日
                  刑事第六庭法  官  許永煌
以上正本證明與原本無異
如不服本裁定應於送達後5日內向本院提出抗告狀
                            書記官  陳淑琪
中　　華　　民　　國　　96　　年　　9 　　月　　21　　日
